【裁判字號】    93,訴,1297
【裁判日期】    950524
【裁判案由】    違反毒品危害防制條例等
【裁判全文】
臺灣臺南地方法院刑事判決              93年度訴字第1297號
公  訴  人  臺灣臺南地方法院檢察署檢察官
被      告  甲○○
                    另案於臺灣臺南監獄臺南分監執行中
指定辯護人  本院公設辯護人  丙○○
上列被告因違反槍砲彈藥刀械管制條例案件，經檢察官提起公訴
（九十三年度偵字第一０四四０號、第一０四四一號、第一０四
八二號），及移送併案審理（臺臺灣臺南地方法院檢察署九十三
年度偵字第一二一七號），本院判決如下：
    主  文
甲○○無罪。
    理  由
一、公訴意旨略以：被告甲○○明知未經許可，不得持有具有殺
    傷力之改造手槍及子彈，竟仍於民國九十三年八月中旬，在
    屏東縣某加油站，自綽號「鴨母」之真實年籍不詳之成年男
    子處，取得具有殺傷力之仿貝瑞塔（ＢＥＲＥＴＴＡ）廠半
    自動手槍乙枝及口徑為九釐米之子彈三顆後，即將該批槍、
    彈放置在同案被告丁○○及己○○所承租位在屏東縣屏東市
    ○○街九五號之租屋處三樓而持有之，並自前揭時間起至同
    年十月五日止，陸續取出該批槍彈把玩，供同案被告丁○○
    、己○○及案外人乙○○觀賞，嗣於同年十月九日晚上七時
    十分許，為警在停放於上開租屋處前之車號九二三一─ＪＧ
    號自用小客車內，查扣前揭具有殺傷力之改造手槍一支及制
    式子彈三顆。因認被告甲○○涉犯修正前槍砲彈藥刀械管制
    條例第十一條第四項未經許可持有改造手槍罪嫌及同條例第
    十二條第四項未經許可持有子彈罪嫌。
二、按犯罪事實，應依證據認定之，無證據不得認定犯罪事實；
    又不能證明被告犯罪者，應諭知無罪之判決，刑事訴訟法第
    一百五十四條第二項、第三百零一條第一項分別定有明文。
三、公訴人認為被告甲○○涉犯修正前槍砲彈藥刀械管制條例第
    十一條第四項未經許可持有改造手槍罪嫌及同條例第十二條
    第四項未經許可持有子彈罪嫌，無非係以：上揭事實業經被
    告甲○○自白不諱，核與證人即同案被告丁○○、己○○及
    乙○○結證稱之情節相符，且有槍枝乙枝及子彈三顆扣案可
    證。而上開扣案之手槍乙枝及子彈三顆經送鑑定結果，均具
    有殺傷力等情，亦有內政部警政署刑事警察局九十三年十一
    月十七日刑鑑字第０九三０二０七五八四號槍彈鑑定書一份
    （鑑定書字號經檢察官以補充理由書更正在案，見本院卷(一)
    第一四九頁）及照片數幀在卷可參等節，資為依據。
四、程序方面：
    按被告以外之人於審判外之陳述，雖不符前四條之規定，而
    經當事人於審判程序同意作為證據，法院審酌該言詞陳述或
    書面陳述作成時之情況，認為適當者，亦得為證據。當事人
    、代理人或辯護人於法院調查證據時，知有第一百五十九條
    第一項不得為證據之情形，而未於言詞辯論終結前聲明異議
    者，視為有前項之同意，刑事訴訟法第一百五十九條之五第
    一、二項分別定有明文。茲查，被告甲○○於本院準備程序
    時對證人即同案被告丁○○、同案被告己○○及乙○○於警
    、偵訊之審判外陳述，同意作為證據（見本院卷(二)第三０九
    頁），依刑事訴訟法第一百五十九條之五規定，本院經審酌
    該等言詞陳述作成時之情況，認為上開證人於警、偵訊之審
    判外證詞，均得以作為證據，合先敘明。
五、實體認定：
    訊據被告甲○○固對警察於九十三年十月九日晚上七時十分
    許，在停放於屏東縣屏東市○○街九五號租屋處前之車號九
    二三一─ＪＧ號自用小客車內，查扣具有殺傷力之改造手槍
    一支及制式子彈三顆等節不爭執，惟於本院審理時堅決否認
    有未經許可持有上開改造手槍及子彈之行為，辯稱：槍不是
    伊的，是同案被告丁○○的，偵查中說槍是伊朋友鴨母放在
    伊那邊乙節是伊編撰的事實等語。經查：
  (一)證人己○○及乙○○於本院審理時分別證稱：己○○─伊
    曾在於九十三年十月九日前一、二個星期，在屏東縣屏東市
    ○○街九五號二樓丁○○跟伊的房間內看過丁○○拿扣案手
    槍出來把玩，給乙○○、甲○○看。車號九二三一─ＪＧ號
    自用小客車幾乎是由丁○○使用，九十三年十月九日被警查
    獲當日，是由丁○○使用。扣案之槍及子彈是丁○○的。伊
    沒看過甲○○拿過扣案手槍（見本院卷(二)第四二五至四二九
    頁）。乙○○─丁○○有於九十三年十月五日，在租屋處
    二樓房間內拿扣案槍枝給伊看，丁○○拿槍出來擦槍，問說
    槍漂不漂亮，當時己○○在場，但不確定甲○○是否在場，
    看完之後，丁○○把槍包一包放在房間床舖下。丁○○是說
    臺南有人欠他錢，他要拿來討債（見本院卷(二)第四三０至四
    三二、四三四頁）等語明確。且證人即同案被告丁○○於警
    詢時亦陳明：扣案槍、彈是伊放置在車號九二三一─ＪＧ號
    自用小客車上等語在卷（見警卷一第四頁反面），核與其於
    九十五年二月二十四日本院準備程序中所稱：扣案槍彈是伊
    放置在車號九二三一─ＪＧ號自用小客車上乙節內容一致（
    見本院卷(二)第三０五頁）。則證人丁○○、己○○及乙○○
    上開證稱：本件扣案之改造手槍及子彈，均係同案被告丁○○未經許可持有之物等節，應堪採信。被告甲○○於本院審
    理時之供述，要非子虛，足以信實。
  (二)被告甲○○雖於偵訊及本院準備程序時一再供承扣案槍、彈
    係其未經許可持有之物，而證人丁○○、己○○及乙○○亦
    於偵查中附和被告甲○○上開說詞。然被告甲○○於本院審
    理時供稱：是在港警局作筆錄之前，伊和丁○○、己○○、
    乙○○都關在一起，丁○○說如果伊把毒品、槍及子彈都擔
    起來，要幫伊出在監所的費用，後來丁○○說毒品及槍彈都
    要叫伊擔，但警察說不可能，故警詢筆錄就作成在誰手上找
    到誰就承認，後來要移送到地檢署之前，在車上丁○○又叫
    伊要擔起來，伊就說好，所以到地檢署的筆錄大家全部都講
    槍是伊的，伊也承認槍彈是伊的等語明確（見本院卷(二)第三
    四六頁），核與證人己○○及乙○○於本院審理時分別證稱
    ：己○○─九十三年十月九日查獲後，在警局伊、丁○○
    及甲○○不同意夜間詢問而關在同一間拘留室時，伊有聽到
    丁○○說他如果承認這枝槍是他的，會被收押，如果甲○○
    擔下來的話，丁○○會幫甲○○付監所裡面的費用，甲○○
    想了很久，到開始要作筆錄之前，才答應。伊在警局及第一
    次偵查中說槍及子彈不知是誰的，是因為丁○○已經跟甲○○講好了，所以伊不知道該怎麼講，後來在第二次偵查中說
    車子是甲○○在用的，槍是甲○○的，是因為甲○○有承認
    是他的，所以伊就講說是甲○○的（見本院卷(二)第四二七頁
    ）。乙○○─在移送地檢署之前，伊有聽到他們要把罪推
    給甲○○，印象中是跟檢察官說，他們說是甲○○的，實際
    上槍彈誰的伊不清楚。甲○○並無告訴伊要找一把槍，伊也
    沒看過甲○○拿過槍，是在臺南看守所要提到地檢署開庭時
    ，丁○○叫伊開庭時說甲○○要找一把槍，而因為甲○○之
    前有承認都是甲○○的，所以伊才在偵查中證稱：『之前丁○○有拿出來給我看，說是甲○○的。甲○○之前有說要去
    找一把槍，之後就有看過這把槍，．．．』，可能是伊表達
    不太清楚（見本院卷(二)第四三二、四三三頁）等節相符。另
    被告甲○○及同案被告丁○○、己○○與證人林清文於九十
    三年十月九日下午被查獲後，至警局製作筆錄時，確實均稱
    ：不同意夜問詢問，是於翌日即九十三年十月十日上午始分
    別製作警詢筆錄，且被告甲○○於初次警詢時係稱：於一、
    二個禮拜前，曾聽丁○○說乙○○要拿一枝手槍到丁○○那
    裡等語，並未承認扣案槍、彈乃屬其所有之物（見警卷一第
    十六頁反面），而丁○○則陳明：扣案槍、彈是伊放置在車
    號九二三一─ＪＧ號自用小客車上乙節，詳如上述，嗣於偵
    訊中才均改口陳稱：扣案槍彈是被告甲○○未經許可持有之
    物等節，有其等警詢筆錄及偵訊筆錄附卷可稽（見警卷一第
    一、二、六、七、十四、十五頁、第十六、四頁反面、第十
    九、二十頁；偵卷一即九十三年度偵字第一０四八二號卷第
    三三、三五、三七頁），足見本案係因為同案被告丁○○為
    卸免刑責，唆使被告甲○○頂替犯罪，被告甲○○嗣後同意
    上情，才於偵查中改口承認扣案槍彈係其未經許可持有之物
    ，而證人己○○及乙○○亦為不實之證述至明。再者，扣案
    槍、彈，乃屬客觀證據，尚無從認定被告甲○○確實涉犯修
    正前槍砲彈藥刀械管制條例第十一條第四項及同條例第十二
    條第四項等罪嫌。因此，自難憑藉被告甲○○及證人丁○○
    、己○○─號方格子清文於偵訊中所述內容，與扣案之槍彈
    等證據，作不利被告甲○○之認定。
  (三)綜上所查，本件扣案之改造手槍及子彈，既不足以證明確係
    由被告甲○○未經許可持有之物。此外，復查積極具體事證
    足資證明上情。則揆諸首揭法條意旨，自應諭知被告甲○○
    無罪之判決。
六、至於證人己○○、乙○○、丁○○就扣案槍、彈係屬何人非
    法持有之事項，在偵查中供前具結，而為虛偽陳述，及被告
    甲○○意圖使同案被告丁○○隱避未經許可持有槍、彈之罪
    責而為頂替之行為，均詳如前述，其等是否分別涉犯偽證及
    頂替等罪嫌，應由臺灣臺南地方法院檢察署檢察官參酌上情
    及刑法第一百六十八條、刑事訴訟法第一百八十六條第二項
    等相關規定（見最高法院九十四年度臺上字第五一號判決）
    ，另行依法偵辦。至於同案被告丁○○違反修正前槍砲彈藥
    刀械管制條例第十一條第四項及同條例第十二條第四項之部
    分，業經蒞庭檢察官追加起訴在案（由本院另行審結），爰
    不再依法告發，併此敘明。
據上論斷，應依刑事訴訟法第三百零一條第一項前段，判決如主
文。
本案經檢察官戊○○到庭執行職務。
中    華    民    國    95    年    5     月    24    日
                  刑事第六庭  審判長法  官  張瑛宗
                                    法  官  徐千惠
                                    法  官  陳映佐
以上正本證明與原本無異。
如不服本判決應於送達後十日內向本院提出上訴狀。
                                    書記官  鄭吉裕
中    華    民    國    95    年    5     月    25    日


司法院資訊處製作；財團法人民間司法改革基金會備份。
